臺灣臺北地方法院刑事判決
109年度訴字第1154號
公  訴  人  臺灣臺北地方檢察署檢察官
被      告  陳柏村


            林品翰


            林家麒



                    （另案在法務部矯正署屏東監獄執行中，現寄押在法務部矯正署臺北看守所)
            郭曜德（本案辯論終結後更名為郭鎧碩)



上列被告等因妨害自由等案件，經檢察官提起公訴（108年度偵
字第11610號、109年度偵字第15663號），本院判決如下：
    主  文
陳柏村、林品翰、林家麒共同犯恐嚇取財罪，各處有期徒刑陸月
，如易科罰金，均以新臺幣壹仟元折算壹日。
郭曜德共同犯恐嚇取財罪，處有期徒刑肆月，如易科罰金，以新
臺幣壹仟元折算壹日。
    事  實
戊○○係址設臺北巿中山區新生北路3段11巷61號「聖賢宮」之管理人；戊○○、丙○○及丁○○均為乙○○（綽號「海胖胖」）之友人。乙○○透過戊○○介紹，接受甲○○、陳祺杰之託催討債務，而與該2人因而有委任費用之金錢糾紛。戊○○遂於民國108年3月4日晚間以LINE通訊軟體（下稱LINE）聯繫甲○○，邀甲○○至「聖賢宮」，欲商談前開金錢糾紛，甲○○於同年月5日上午0時許到場後，始知在場之人除戊○○、乙○○外，尚有丙○○、丁○○、真實姓名年籍均不詳綽號「徐鈺」及其他成年男子數人（下稱「徐鈺」等數人），經雙方商談未果，戊○○、乙○○、丙○○、丁○○（下稱戊○○等4人）及「徐鈺」等數人，竟基於傷害、剝奪他人行動自由及恐嚇取財之犯意聯絡，先由丙○○與「徐鈺」等數人以徒手或持塑膠椅、棍棒毆打甲○○，甲○○欲趁隙逃跑，丙○○隨即徒手將其拉回「聖賢宮」內，並由某成年男子將「聖賢宮」出入口之鐵門關閉，而與續留在「聖賢宮」內之丁○○及其餘在場之人共同營造人數優勢圍困甲○○，使甲○○受制於眾人，以此非法方式剝奪甲○○之行動自由；丙○○、「徐鈺」等數人接續出手毆打甲○○，致甲○○受有頭部鈍傷、臉部擦傷、背部擦傷及右踝擦傷等傷害，且由「徐鈺」等數人向甲○○恫稱：不拿錢出來就要繼續毆打云云，致甲○○心生畏懼，伊為求脫身，而將所申設之銀行帳戶金融卡共2張（含密碼）交付予戊○○，由戊○○逕行前往某處之自動櫃員機提領共計新臺幣（下同）20萬元交予乙○○，始允許甲○○離去。嗣甲○○報警處理，而悉上情。
案經甲○○訴由臺北市政府警察局中山分局報告臺灣臺北地方檢
  察署（下稱臺北地檢署）檢察官偵查起訴。
    理  由
壹、程序方面
按被告以外之人於審判外之言詞或書面陳述，除法律有規定者
  外，不得作為證據，刑事訴訟法第159條第1項定有明文。次按
  被告以外之人於審判外之陳述，雖不符合同法第159條之1至第
  159條之4之規定，但經當事人於審判程序同意作為證據，法院
  審酌該言詞陳述或書面陳述作成時之情況，認為適當者，亦得
  為證據，同法第159條之5第1項亦有明定。查本案判決下列所
  引用被告以外之人於審判外之陳述，因被告戊○○等4人於本院
  準備程序中就該等供述證據之證據能力均表示同意（見本院10
  9年度訴字第1154號卷《下稱本院卷》第96頁、第339頁），且檢
  察官、被告戊○○等4人迄至言詞辯論終結前均未再聲明異議，
  復經本院審酌該等陳述作成時之情況，認為以之作為證據應屬
  適當，依上開規定，應認有證據能力。
其餘資以認定本案犯罪事實之非供述證據（詳後述），亦查無
  違反法定程序取得之情形，依刑事訴訟法第158條之4之反面解
  釋，應具證據能力。　　
貳、實體部分：
認定事實所憑之證據及理由：
㈠訊據被告戊○○等4人對於被告戊○○聯繫告訴人甲○○至「聖賢宮」
  商討金錢糾紛，其等4人、「徐鈺」等數人於案發時均在「聖
  賢宮」，告訴人欲離開現場，遭到被告丙○○徒手將之拉回，嗣
  被告戊○○持告訴人之金融卡提款等事實均不爭執，惟矢口否認
  有何傷害、剝奪他人行動自由及恐嚇取財等犯行，所辯如下：
⒈被告戊○○辯稱：告訴人從頭到尾都沒有逃跑，鐵捲門是其他人
  拉下來，其有幫忙將衝突的人拉開，沒有參與毆打或恐嚇取財
  ；告訴人自願拿出金融卡，因為告訴人只認識其，故要求其幫
  忙提款，領得款項全數交給「海胖胖」即乙○○，其沒有分得任
  何利益，告訴人還立下字據表明此事與其無關等語。
⒉被告乙○○辯稱：被告戊○○與告訴人談論錢的事情，其在距離他
  們2至3公尺的地方聊天，中間有去廁所，不知道發生什麼事情
  ，因為他們2人越吵越大聲，才有人把鐵門拉下來，以免吵到
  鄰居，後來被告戊○○說沒事了，其就離開現場，沒有拿到任何
  錢等語。
⒊被告丙○○辯稱：其一開始不知道去「聖賢宮」之目的，後來因
  見告訴人都沒有交代債務要如何處理，就要離開，其才會拉住
  告訴人，但彼等與告訴人沒有發生口角或肢體衝突等語。
⒋被告丁○○辯稱：被告丙○○說要找其去吃飯，他人在「聖賢宮」
  ，要求其去載他，其只有站在被告戊○○旁邊，不清楚何以被訴
  剝奪告訴人之行動自由及有何傷害行為、恐嚇取財之舉等語。
㈡下列事實，為被告戊○○等4人所不爭執（見本院卷第96頁、第33
  9頁，本院109年度審訴字第1139號卷《下稱審訴卷》第79頁、第
  104頁，臺北地檢署108年度偵字第11610號卷《下稱偵卷》第164
  頁、第167頁至第168頁、第178頁、第180頁至第182頁、第280
  頁），並經告訴人甲○○指訴明確（見偵卷第43頁、第50頁、第
  142頁，本院卷第195頁至第198頁），且有下列事證可資佐證
  ，堪信真實：
⒈被告戊○○係「聖賢宮」之管理人，被告乙○○透過被告戊○○介紹
  ，接受告訴人及案外人陳祺杰之託催討債務，因而有委任費用
  之金錢糾紛，被告戊○○於108年3月4日晚間以LINE聯繫告訴人
  至「聖賢宮」，欲商談前開金錢糾紛，告訴人於同年月5日上
  午0時許抵達，現場有被告戊○○等4人、「徐鈺」等數人等情，
  經證人即被告戊○○之姑姑陳峰峰於警詢中證述在卷（見偵卷第
  85頁），並有LINE訊息畫面及監視器影像畫面截圖等件附卷可
  考（見偵卷第67頁、第93頁至第107頁）。又依監視器畫面所
  示，前往「聖賢宮」者均為男子，且無證據可認係未滿18歲之
  人，依「罪證有疑，利歸被告」法則，故認「徐鈺」等數人均
  係成年男子。
⒉告訴人將所申設之中國信託商業銀行帳號000000000000號帳戶(
  下稱中信帳戶)、臺灣新光商業銀行0000000000000號帳戶(下
  稱新光帳戶)之金融卡及密碼交予被告戊○○，由被告戊○○前往
  某處之自動櫃員機，分別自中信及新光帳戶內提領12萬元、8
  萬元，共計20萬元等情，亦有前開帳戶存摺交易明細資料可稽
  （見偵卷第69頁至第75頁）。
⒊告訴人於108年3月5日上午3時44分許至衛生福利部臺北醫院就
  醫，經醫師診斷受有頭部鈍傷、臉部擦傷、背部擦傷及右踝擦
  傷等情，有該院乙種字第359619號診斷證明書及傷勢照片等件
  存卷可查（見偵卷第53頁至第65頁）。
㈢被告戊○○等4人、「徐鈺」等數人有如事實欄所示之行為，依下
  列證據認定如下：
⒈證人即告訴人之證述：
⑴伊於警詢中證稱：被告戊○○聯繫伊到「聖賢宮」，處理費用12
  萬元的事，伊前往後，發現裡面有7至8人，突然就動手打伊，
  因為伊要逃跑，對方就把宮廟的鐵門關起來繼續打，有些人用
  棍棒，有些人用椅子毆打，要伊處理費用12萬元，並說如果拿
  不出錢就要繼續打伊云云，伊只好把身上的新光帳戶及中信帳
  戶金融卡交給被告戊○○，讓被告戊○○去外面領錢，其中新光帳
  戶被提領8萬元，中信帳戶被提領12萬元，領完錢以後，對方
  的人還說如果伊報警，會放火燒伊全家等語（見偵卷第43頁至
  第45頁）。
⑵又證稱：被告戊○○叫伊到「聖賢宮」，欲索討費用12萬元，伊
  到場後，發現有7至8位年輕人在場，被告戊○○要求伊打電話給
  陳祺杰，講完電話後，有人突然動手打伊，有人拿塑膠椅，有
  人拿棍棒，於伊要逃跑時，被人拖回來，把宮廟的門拉下來繼
  續打，被告戊○○和那群人堅持要伊拿出12萬元來處理，接著被
  告戊○○到伊的車上拿取伊的包包，叫伊從皮夾內拿出金融卡交
  給他領錢，最後被告戊○○把錢領出來，才放伊離開；被告戊○○
  和那群人說如果當天不處理，就不讓伊離開，要繼續毆打伊云
  云，還說如果報警，要放火燒伊全家云云，使伊感到畏懼，才
  交出金融卡，讓它們去領錢等語（見偵卷第50頁至第51頁）。
⑶另參以伊前於偵查時結證稱：伊進去「聖賢宮」後，裡面有7至
  8名男子，講沒有幾句，就有人打伊，也有人用棍棒打伊，說1
  2萬元要伊負責，如果當天沒有把錢交出來，就不用走云云，
  現場的宮廟是被告戊○○家裡的，伊想跑出去，卻被他們拉回來
  ，把鐵捲門放下來，繼續打伊，打了一會兒，他們停手，叫伊
  負責這12萬元，之後被告戊○○去伊的車上拿伊的包包，伊從包
  包裡面拿出2張金融卡給他們，被告戊○○跟其他幾個人去領錢
  ，鐵捲門還是放下來的，等被告戊○○回來，其中一人對伊說不
  要去報警，不然放火燒伊全家，還會去公司找伊云云，其他人
  就先離開了，剩下伊與被告戊○○在現場，之後伊離開去查看，
  發現被提領了20萬元等語（見偵卷第142頁）。
⑷再於審理中結證稱：「聖賢宮」裡面有很多人，伊進去後沒講
  幾句就被打，他們說今天一定要給他們一個交代，錢一定要負
  責，才會讓伊離開云云，伊心生恐懼，只好把金融卡交給被告
  戊○○，他們提領完錢，才讓伊離開等語（見本院卷第196頁至
  第198頁）。
⒉被告戊○○之供述：
⑴其於警詢中供稱：告訴人來「聖賢宮」是要談費用的事情，談
  論當下雙方無法達成共識，起了口角爭執，有3人用拳頭及宮
  廟裡的塑膠椅毆打告訴人，毆打完告訴人後，告訴人親自打電
  話給陳祺杰，說要幫陳祺杰代償這筆錢，為了怕告訴人逃跑不
  買帳，所以告訴人要求其幫忙到他的車上去拿包包，把金融卡
  交給其，密碼寫在紙條上，要其幫忙去領錢，其總共提領20萬
  元，因為一開始討論大家達不到共識，所以費用從12萬元變成
  20萬元（見偵卷第23頁至第25頁）；其從外出領錢到回來宮廟
  這段時間，宮廟的鐵捲門都是拉下來的狀態，其在宮廟外面把
  錢交給被告乙○○，裡面的人再幫忙其開鐵捲門（見偵卷第239
  頁至第241頁）等語。
⑵復於偵查時供陳：108年3月4日晚間，其約「海胖胖」來「聖賢
  宮」，他帶了7至8人在「聖賢宮」，外面還有人，因為當時是
  其牽線，所以提供場地給他們在辦公室談，告訴人到「聖賢宮
  」時，有打電話給陳祺杰，說要幫陳祺杰付這筆錢，但「海胖
  胖」及他帶的人覺得告訴人在亂說，就用手及塑膠椅打告訴人
  ，告訴人被打以後，請其到他的車子上拿包包，把金融卡及密
  碼給其，叫其去提款給「海胖胖」他們，其領完錢後，在「聖
  賢宮」巷口把錢交給「海胖胖」，進去宮廟是裡面的人幫忙開
  門等語（見偵卷第164頁至第166頁、第283頁至第284頁）。
⑶又於審理中結證稱：案發當日，告訴人請其去領錢，其領到錢
  後，回到宮廟全數交給被告乙○○，宮廟裡面的人才陸續離開等
  語（見本院卷第388頁至第390頁）。
⒊被告丙○○之供述：
⑴其於警詢中供稱：108年3月5日被告乙○○叫其去「聖賢宮」，被
  告乙○○也有去，說跟朋友談金錢糾紛，其看到對方被2、3人以
  手腳及椅子毆打，他要逃走時，被其跟另一個人拉回來，因為
  他欠錢沒有還，還不講清楚，其把他拉回來想要繼續問，當天
  鐵門全關起來等語（見偵卷第179頁、第181頁至第182頁）。
⑵又於審理中結證稱：被告乙○○找其去「聖賢宮」，因為彼等剛
  好在一起，告訴人被打要逃走，其把告訴人拉回來，其記得自
  己在把告訴人拉回來前、後，曾動手打告訴人幾下外，至於還
  有何人動手打，現在沒有印象，當時「聖賢宮」的鐵門是關起
  來，被告戊○○領完錢後，款項交給被告乙○○等語（見本院卷第
  392頁至第393頁）。
⑶再於審理中供陳：其隱約看到被告戊○○交了1個東西給被告乙○○
  ，那個東西類似牛皮紙袋等語（見本院卷第399頁）。
⒋被告丁○○之供述：
⑴其於警詢中供稱：其於108年3月5日有去「聖賢宮」，被告丙○○
  打電話找其過去，說見了面再說，是要去幫忙「海胖胖」即被
  告乙○○，其抵達「聖賢宮」後，看到現場很多人，都是「海胖
  胖」的人；在「聖賢宮」裡面，有一個好像姓「徐」、綽號為
  「阿鈺」的人，先動手打人，其他人跟著動手，「阿鈺」拿粗
  的塑膠條，其他人拿塑膠椅，被打的人就跑到外面，遭被告丙○○拉回來，一名高瘦的人關鐵門，其在鐵門裡面，「海胖胖」
  走向公園，後來被告戊○○跟被打的人談錢的事情，其看到告訴
  人拿卡片出來，被告戊○○騎車出去，領完錢回來「聖賢宮」，
  「海胖胖」看到被告戊○○回來，就進來「聖賢宮」，被告戊○○
  把錢交給「海胖胖」等語（見偵卷第167頁至第168頁）。
⑵又於本院準備程序中供陳：「徐鈺」及被告丙○○都有打告訴人
  ，其拉不住被告丙○○，被告丙○○還是有動手，其與被告戊○○在
  旁邊，沒有注意到「聖賢宮」的門有沒有關上，但被告丙○○有
  用手拉告訴人等語（見本院卷第338頁）。
⑶再於審理中結證稱：其先前說有看到「徐鈺」及被告丙○○打告
  訴人乙節屬實等語（見本院卷第398頁）。
⑷又供稱：被告戊○○要走出宮廟時，其詢問被告戊○○要去哪裡，
  被告戊○○答稱要去領錢，後來其看到被告戊○○拿牛皮紙袋給被
  告乙○○等語（見本院卷第399頁）。
⒌證人即被告乙○○於審理中證稱：被告戊○○找其去現場，說要處
  理債務的事情，當時被告戊○○與告訴人有發生爭執，但其去上
  廁所，上完廁所回來就看到告訴人身上有傷，沒有看到是何人
  毆打等語（見本院卷第395頁至第397頁）。
⒍酌以證人即告訴人歷次指訴、證述內容一致，且伊偵查時及審
  判中之證述經具結以擔保證述之憑信性，亦與被告戊○○等4人
  所述之主要情節吻合，堪以採信，足認被告戊○○與告訴人相約
  至「聖賢宮」處理前開金錢糾紛，並透過被告乙○○糾集被告丙○○、丁○○及「徐鈺」等人到場，因雙方未能達成共識，為迫使
  告訴人同意支付委託費用，遂由被告丙○○與「徐鈺」等數人徒
  手或持塑膠椅、棍棒毆打告訴人，被告丙○○並將欲逃跑之告訴
  人拉回「聖賢宮」內，由某成年男子將出入口之鐵門關閉，被
  告丁○○與其他在場之人續留在「聖賢宮」內，共同營造圍困之
  人數優勢，使告訴人之行動自由受制於眾人，被告丙○○、「徐
  鈺」等數人均接續出手毆打告訴人，致告訴人受有上揭傷勢，
  且由「徐鈺」等數人向告訴人恫稱：不拿錢出來就要繼續毆打
  云云，致告訴人心生畏懼，為求脫身，而將其前開帳戶之金融
  卡及密碼交予被告戊○○，任由被告戊○○提領共計20萬元交予被
  告乙○○，告訴人方得離去之事實。　
⒎被告戊○○雖辯稱：告訴人從頭到尾都沒有逃跑，自願拿出金融卡，因為只認識其，故要求其幫忙提款，告訴人還立下字據表明此事與其無關云云，並提出108年3月5日之字據，其上載有：「甲○○代陳祺杰支付20萬元整金額付清，此事與戊○○毫無關係」等語（見偵卷第29頁），惟告訴人本無交付金錢之意願，係於遭到毆打、剝奪行動自由及恫嚇後，始同意將金融卡及密碼交由被告戊○○提領，從上述過程以觀，被告戊○○確參與其中，且難認告訴人出於自願而交付金融卡。被告丙○○另辯稱：彼等與告訴人沒有發生口角或肢體衝突云云；被告乙○○另辯稱：其沒有拿取20萬元云云，然依上揭證述，堪可認定被告丙○○、「徐鈺」等數人有以徒手、塑膠椅或棍棒毆打告訴人，且被告戊○○領得之金錢確係交付被告乙○○。是被告戊○○、丙○○及乙○○上揭辯解，均不可採。
⒏至告訴人指訴在「聖賢宮」內，有人持蝴蝶刀坐在伊旁邊乙節
  （見偵卷第142頁，本院卷第198頁），惟被告戊○○等4人均否
  認有人持刀（見本院卷第390頁、第394頁、第396頁、第398頁
  ），觀監視器影像畫面顯示，亦未見有人手持刀械到場，實難
  只憑告訴人單一指訴而率為此節之認定，附此敘明。
㈣被告戊○○等4人、「徐鈺」等數人，彼此間有傷害、剝奪他人行
  動自由及恐嚇取財之犯意聯絡及行為分擔：
⒈按共同實施犯罪行為之人，在合同意思範圍內，各自分擔犯罪
  行為之一部，相互利用他人之行為，以達其犯罪之目的者，即
  應對於全部所發生之結果，共同負責。亦即各共同正犯者間，
  非僅就其自己實行之行為負責，並應在犯意聯絡之範圍內，對
  於其他共同正犯所實行之行為，亦共同負責。且其意思之聯絡
  ，包括事前有所謀議，或僅於行為時有共同犯意之聯絡；表示
  方法，為明示通謀或相互間默示之合致，均無不可（最高法院
  107年度台上字第4574號、102年度台上字第2209號判決意旨可
  供參照）。　
⒉被告戊○○與告訴人相約至「聖德宮」處理前開金錢糾紛，被告
  乙○○糾集被告丙○○、丁○○及「徐鈺」等人到場，依現場之情形
  ，彼等均可預見當日眾人集結之用意，係為透過人數上之優勢
  或施加不法行為，以遂行向告訴人索取委任費用之犯罪目的，
  然其等仍欲以事實欄所示之方式參與其中，且各人所為均係不
  可或缺之內部分工，又其等相互利用他人一部行為，以共同達
  成前開犯罪目的，可見其等相互間具有默示之合致。又被告戊○○與告訴人對於委任費用支付與否既存有糾紛，被告戊○○等4
  人、「徐鈺」等數人對於告訴人顯不存有前揭所指委任費用之
  金錢請求權，則其等仍以上開非法手段迫使告訴人任由被告戊○○持卡提領20萬元，自具有不法所有之意圖。是被告戊○○等4
  人、「徐鈺」等數人於主觀上有傷害、剝奪他人行動自由及恐
  嚇取財之犯意聯絡甚明。從而，被告戊○○等4人對於全部所發
  生之結果，應共同負責。是被告戊○○及丁○○辯稱：其等沒有參
  與毆打、剝奪行動自由或恐嚇取財，且沒有分得金錢云云；被
  告乙○○辯稱：其不知道發生什麼事情云云；被告丙○○辯稱：其
  一開始不知道去「聖賢宮」之目的云云，均難採信。
⒊至告訴人於逃離時，被拉回「聖德宮」內，被告丙○○原本尚在
  毆打告訴人，但經被告丁○○勸阻後，未再繼續動手乙節，固據
  被告丙○○及丁○○陳述供卷（見審訴卷第79頁，本院卷第392頁
  ）。惟按複數行為人以共同正犯型態實施特定犯罪時，除自己
  行為外，亦同時利用他人之行為，以遂行自己之犯罪，從而共
  同正犯行為階段如已推進至「著手實施犯行之後」，脫離者為
  解消共同正犯關係，不僅須停止放棄自己之行為，向未脫離者
  表明脫離意思，使其瞭解認知該情外，更由於脫離前以共同正
  犯型態所實施之行為，係立於未脫離者得延續利用之以遂行自
  己犯罪之關係，存在著未脫離者得基於先前行為，以延續遂行
  自己犯罪之危險性，脫離者自須排除該危險，或阻止未脫離者
  利用該危險以續行犯罪行為時，始得解消共同正犯關係，不負
  共同正犯責任。查被告丁○○與其他在場之人聚集在「聖賢宮」
  內，製造圍困人數上之優勢，提高告訴人法益受侵害之風險，
  其僅阻止被告陳家麒繼續施以傷害行為，但未離開「聖賢宮」
  並停止放棄上開參與行為，且未採取進一步排除其先前製造之
  危險或對外表達脫離夥眾之意等作為，至被告丙○○雖停止毆打
  告訴人，但無任何排除危險或表明脫離之舉動，不能遽認被告
  丙○○及丁○○已解消共同正犯關係，而為有利於其等之認定。
㈤綜上所述，被告戊○○等4人所辯均非可採，本案事證明確，其等
  犯行已堪認定，應依法論科。　　　　　
論罪科刑：
㈠論罪部分：
⒈新舊法比較： 
⑴按行為後法律有變更者，適用行為時之法律；但行為後之法律
  有利於行為人者，適用最有利於行為人之法律，刑法第2條第1
  項定有明文。又該條規定所稱「行為後法律有變更者」，包括
  犯罪構成要件有擴張、減縮，或法定刑度有變更等情形；若新
  、舊法之條文內容雖有所修正，然其修正內容與罪刑無關，僅
  為文字、文義之修正、條次之移列，或將原有實務見解及法理
  明文化等無關有利或不利於行為人之情形，則非屬上揭所稱之
  法律有變更，亦不生新舊法比較之問題，而應依一般法律適用
  原則，逕行適用裁判時法（最高法院107年度台上字第4438號
  判決參照）。　
⑵被告戊○○等4人行為後，刑法第277條規定業經修正，並經總統
  於108年5月29日公布，於同年月31日施行，修正前刑法第277
  條第1項規定「傷害人之身體或健康者，處3年以下有期徒刑，
  拘役或1千元以下罰金」，修正後刑法第277條第1項則規定「
  傷害人之身體或健康者，處5年以下有期徒刑、拘役或50萬元
  以下罰金」，經比較新舊法結果，修正後刑法第277條第1項規
  定雖未更動傷害罪之構成要件及得科處之法定刑種，然已將有
  期徒刑及罰金刑上限提高，自以修正前刑法第277條第1項之規
  定對被告戊○○等4人較為有利，依刑法第2條第1項前段規定，
  本案自應適用行為時即修正前刑法第277條第1項規定處罰。
⑶至刑法第302條及第346條規定雖於108年12月25日經總統公布修
  正，於同年月27日施行，惟查修正後之規定係依刑法施行法第
  1條之1第2項前段規定將罰金提高30倍，亦即將原本之銀元300
  元，修正為新臺幣9,000元，其修正之結果不生有利或不利於
  行為人之情形，自非法律變更，當亦不生新舊法比較之問題，
  而應依一般法律適用原則，逕行適用裁判時法。
⒉按刑法第302條所謂之「私行拘禁」，係屬例示性、主要性及狹
  義性之規定，而「以其他非法方法剝奪人之行動自由」，則屬
  於補充性、次要性及廣義性之規定（最高法院94年度台上字第
  3561號判決意旨參照），故而「其他非法方法」，係指私行拘
  禁以外之各種非法剝奪他人行動自由之方法而言。查被告戊○○
  等4人、「徐鈺」等數人基於剝奪他人行動自由之犯意聯絡，
  於告訴人欲逃離現場時，由被告丙○○將之拉回宮廟內，某成年
  男子再將「聖賢宮」鐵門關閉，被告丁○○與其他在場之人續留
  在「聖賢宮」內，共同營造圍困之人數優勢而實際控制告訴人
  ，致告訴人無法任意離去，係以非法行為剝奪告訴人之行動自
  由，雖未達私行拘禁之程度，然依上開說明，被告戊○○等4人
  應成立刑法第302條之以非法方式剝奪他人行動自由罪。
⒊次按刑法第302條之妨害自由罪，係妨害他人自由之概括的規定
  ，故行為人具有一定目的，以非法方法剝奪人之行動自由者，
  除法律別有處罰較重之規定（例如略誘及擄人勒贖等罪)，應
  適用各該規定處斷外，如以使人行無義務之事，或妨害人行使
  權利為目的，而其強暴脅迫復已達於剝奪人行動自由之程度，
  即祇成立本罪，不應再依同法第304條論處（最高法院93年度
  台上第3309號判決意旨參照）。本案被告戊○○等4人於共同剝
  奪告訴人行動自由過程中，使告訴人交付上開金融卡及密碼等
  無義務之事，均為整個妨害自由行為之一部，應論單一以非法
  方式剝奪他人行動自由罪，不再論以強制罪。
⒋再按以強暴之方法剝奪人之行動自由時，若無傷害之故意，而
  於實施強暴行為之過程中，致被害人受有傷害，乃實施強暴之
  當然結果，固不另論傷害罪，惟妨害自由罪，並非以傷人為當
  然之手段，若行為人另具有傷害故意，且發生傷害結果，自應
  成立傷害罪名。查被告戊○○等4人、「徐鈺」等數人在「聖賢
  宮」內，既有上述毆打告訴人之傷害犯行，迄告訴人欲逃離時
  ，才由被告丙○○隨將之拉回，並由某成年男子將「聖賢宮」鐵
  門關閉，而與續留在「聖賢宮」內之被告丁○○及其餘在場之人
  共同營造人數優勢圍困告訴人，剝奪告訴人之行動自由，可見
  其等早具傷害之犯意聯絡，非可認係刑法第302條所示剝奪他
  人行動自由犯行之一部。
⒌是核被告戊○○等4人所為，均係犯修正前刑法第277條第1項之傷
  害罪、刑法第302條第1項之以非法方式剝奪他人行動自由罪、
  刑法第346條第1項之恐嚇取財罪。起訴書雖未敘及「被告丙○○
  徒手毆打告訴人」部分，惟此部分與檢察官起訴被告丙○○所為
  共同傷害部分有實質上一罪關係，為起訴效力所及，本院自得
  加以審判，附此敘明。
⒍被告戊○○等4人、「徐鈺」等人間就上開犯行，互有犯意聯絡及
  行為分擔，應論以共同正犯。　
⒎罪數：
⑴如事實欄所示之數次傷害行為，均係在密切接近之時、地實施
  ，並侵害同一法益，各行為之獨立性極為薄弱，依一般社會健
  全概念，在時間差距上，難以強行分開，在刑法評價上，以視
  為數個舉動之接續施行，合為包括之一行為予以評價，較為合
  理，應論以接續犯之包括一罪。
⑵被告戊○○等4人基於單一之剝奪他人行動自由犯意，自「聖賢宮
  」關閉鐵門至告訴人獲准離開前，其等剝奪告訴人行動自由之
  犯罪行為仍繼續進行中，行為並未間斷，屬繼續犯之單純一罪
  。
⒏想像競合犯：
　按刑法上一行為而觸犯數罪名之想像競合犯存在之目的，在於
  避免對於同一不法要素予以過度評價，其所謂「同一行為」係
  指所實行者為完全或局部同一之行為而言。被告戊○○等4人出
  於向告訴人索取委任費用之單一之目的，於傷害行為之期間併
  有妨害告訴人之行動自由、恐嚇取財，有行為局部同一之情形
  ，乃一行為觸犯上開數罪名，為想像競合犯，應依刑法第55條
  前段規定，從一重之恐嚇取財罪處斷。公訴意旨認此部分犯意
  各別，行為有異，應分論併罰，尚有未洽，附此敘明。
㈡科刑部分：
⒈關於被告丙○○累犯不予加重之說明：
  被告丙○○於107年間，因幫助犯詐欺案件，經臺灣屏東地方法
  院以106年度簡字第1416號判決判處有期徒刑4月確定，於108
  年1月17日因徒刑易科罰金執行完畢等情，此有臺灣高等法院
  被告前案紀錄表在卷可查（見本院卷第422頁），其於受有期
  徒刑執行完畢後，5年內故意再犯本案有期徒刑以上之罪，固
  合於累犯規定之要件。惟參酌司法院釋字第775號解釋意旨，
  為避免發生罪刑不相當之情形，法院應依該解釋意旨，就個案
  裁量是否加重最低本刑。審酌被告丙○○所犯前案為幫助詐欺罪
  ，與本案所犯上揭罪名，就犯罪型態、罪質及社會危害程度，
  有相當差別，本院認於本案罪名之法定刑度範圍內，審酌各項
  量刑事由後，已足以充分評價被告所應負擔之罪責，尚無加重
  最低本刑之必要，揆諸上開解釋意旨，爰不加重其刑，特此敘
  明。
⒉關於被告丁○○適用刑法第59條規定之說明：
⑴按犯罪之情狀顯可憫恕，認科以最低度刑仍嫌過重者，得酌量
  減輕其刑，刑法第59條定有明文。所謂「犯罪之情狀顯可憫恕
  」，係其犯罪另有特殊之原因、環境或背景，在客觀上足以引
  起一般之同情，且於法律上別無其他應減輕或得減輕其刑之事
  由，認即予以宣告法定最低度刑猶嫌過重者，即有其適用。
⑵查被告丁○○上開犯行，實屬不該，固應受刑事法律制裁，惟其共犯上開之罪，最輕本刑為有期徒刑6月以上，而被告丁○○與其餘在場之人，雖共同營造圍困之人數優勢，使告訴人受制於眾人，惟與積極對告訴人暴力相加、將「聖賢宮」鐵門關閉、出聲恫嚇告訴人及提款等夥眾之事中參與程度有別，事後也未分得贓款，是依其實際犯罪之情狀而言，非無顯可憫恕之處，認縱量處最低度刑，猶嫌過重，爰依刑法第59條規定，酌減其刑。
⒊爰以行為人之責任為基礎，審酌被告戊○○等4人僅因被告乙○○與
  甲○○、陳祺杰間有前揭金錢糾紛，不思以理性方式解決，竟集
  結眾人在「聖賢宮」內，恣意毆打告訴人，並剝奪伊之行動自
  由，且恫令告訴人交付金融卡予被告戊○○以提領金錢，致告訴
  人身心均遭受創傷，所為實無足取；兼衡以其等動機、手段、
  情節、參與程度；於偵審中均否認犯行，惟念及事後均與告訴
  人達成和解，暨被告戊○○為五專畢業（見本院卷第47頁），其
  自稱：案發時管理「聖賢宮」，月收入約3萬元，與父母同住
  ，須扶養配偶及子女等語（見本院卷第406頁）；被告乙○○為
  大學肄業（見本院卷第55頁），其自稱：案發時從事工讀生，
  月收入約2萬多元，與父母同住，現準備與懷孕之女友結婚等
  語（見本院卷第406頁）；被告丙○○為大學肄業（見本院卷第4
  9頁），其自稱：案發時從事服務業，月收入約2萬2,000元，
  須扶養父母、配偶及子女等語（見本院卷第406頁）；被告丁○○為高職肄業（見本院卷第53頁），其自稱：案發時從事服務
  業，月收入約2萬8,000元，與父母、配偶及子女同住等語（見
  本院卷第406頁）之智識程度及家庭生活狀況等一切情狀，分
  別量處如主文第1項及第2項所示之刑，並均諭知易科罰金之折
  算標準。　
㈢沒收部分：
⒈按犯罪所得，屬於犯罪行為人者，沒收之；於全部或一部不能
  沒收或不宜執行沒收時，追徵其價額；又宣告前2條（即刑法
  第38條、第38條之1）之沒收或追徵，有過苛之虞、欠缺刑法
  上之重要性、犯罪所得價值低微，或為維持受宣告人生活條件
  之必要者，得不宣告或酌減之，刑法第38條之1第1項前段、第
  3項及第38條之2第2項分別定有明文。
⒉查被告戊○○從告訴人前開銀行帳戶內領得之20萬元，固為本案
  犯罪之所得，惟本院考量被告戊○○等4人與告訴人已達成和解
  ，有本院111年2月14日調解筆錄1紙在卷可查（見本院卷第510
  頁），酌以被告戊○○等4人如未依調解成立內容履行，告訴人
  可據此聲請強制執行，足以剝奪被告戊○○等4人之犯罪所得，
  倘再由刑事法院宣告沒收，將使被告戊○○等4人承受雙重追徵
  之不利益，應屬過苛，爰依刑法第38條之2第2項規定，不予宣
  告沒收。
⒊次按供犯罪所用、犯罪預備之物或犯罪所生之物，屬於犯罪行
  為人者，得沒收之，刑法第38條第2項前段固有明定。未扣案
  「徐鈺」等人持用毆打告訴人之塑膠椅及棍棒，雖為犯罪所用
  之工具，尚乏證據可認屬於被告戊○○等4人所有，故不予宣告
  沒收，附此敘明。
據上論斷，應依刑事訴訟法第299條第1項前段，修正前刑法第27
7條第1項，刑法第2條第1項前段、第28條、第302條第1項、第34
6條第1項、第55條、第59條、第41條第1項前段，刑法施行法第1
條之1第1項、第2項前段，判決如主文。
本案經檢察官孫沛琦提起公訴，檢察官李山明到庭執行職務
中　　華　　民　　國　　111 　年　　3 　　月　　10　　日
                  刑事第六庭  審判長法  官  黃傅偉
                                    法  官  李佳靜
                                    法  官  洪翠芬
上正本證明與原本無異。 
如不服本判決應於收受送達後20日內向本院提出上訴書狀，並應
敘述具體理由；其未敘述上訴理由者，應於上訴期間屆滿後20日
內向本院補提理由書（均須按他造當事人之人數附繕本）「切勿
逕送上級法院」。告訴人或被害人如對於本判決不服者，應具備
理由請求檢察官上訴，其上訴期間之計算係以檢察官收受判決正
本之日期為準。 因疫情而遲誤不變期間，得向法院聲請回復原
狀。
                                     書記官  蘇瑩琪 
中　　華　　民　　國　　111 　年　　3 　　月　　11　　日
附錄本案論罪科刑法條全文：
修正前中華民國刑法第277條
傷害人之身體或健康者，處3年以下有期徒刑、拘役或1千元以下
罰金。
犯前項之罪，因而致人於死者，處無期徒刑或7年以上有期徒刑
；致重傷者，處3年以上10年以下有期徒刑。
中華民國刑法第302條
私行拘禁或以其他非法方法，剝奪人之行動自由者，處5年以下
有期徒刑、拘役或9千元以下罰金。
因而致人於死者，處無期徒刑或7年以上有期徒刑；致重傷者，
處3年以上10年以下有期徒刑。
第1項之未遂犯罰之。
中華民國刑法第346條
意圖為自己或第三人不法之所有，以恐嚇使人將本人或第三人之
物交付者，處6月以上5年以下有期徒刑，得併科3萬元以下罰金
。
以前項方法得財產上不法之利益或使第三人得之者，亦同。
前二項之未遂犯罰之。